【裁判字號】    96,上訴,353
【裁判日期】    970324
【裁判案由】    違反毒品危害防制條例
【裁判全文】
臺灣高等法院花蓮分院刑事判決         96年度上訴字第353號
上  訴  人  臺灣臺東地方法院檢察署檢察官
上  訴  人
即  被  告  甲○○
                    （現於臺灣花蓮看守所羈押中）
上  訴  人
即  被  告  乙○○
                    （現於臺灣花蓮看守所羈押中）
前二人共同
選任辯護人  蕭芳芳律師
            陳旻沂律師
上列上訴人因違反毒品危害防制條例案件，不服中華民國96年11
月7日臺灣臺東地方法院96年度訴字第175號第一審判決（起訴案
號：臺灣臺東地方法院檢察署96年度偵字第391號 ），提起上訴
，本院判決如下：
    主  文
原判決撤銷。
甲○○共同連續販賣第二級毒品，處有期徒刑玖年，販賣所得新
台幣參拾萬元沒收，如全部或一部不能沒收時，以其財產抵償之
。又販賣第二級毒品，處有期徒刑柒年陸月，扣案之第二級毒品
甲基安非他命捌包（驗前總純質淨重貳佰捌拾捌點參公克）沒收
並銷燬之，扣案之包裝甲基安非他命之外包裝袋捌個（包裝塑膠
袋總重玖點陸公克）、黑色皮包壹只及行動電話貳支（搭配門號
0000000000號、0000000000號，均不含
SIM卡）均沒收，應執行有期徒刑壹拾伍年，販賣所得新台幣參
拾萬元沒收，如全部或一部不能沒收時，以其財產抵償之。扣案
之第二級毒品甲基安非他命捌包（驗前總純質淨重貳佰捌拾捌點
參公克）沒收並銷燬之，扣案之包裝甲基安非他命之外包裝袋捌
個（包裝塑膠袋總重玖點陸公克）、黑色皮包壹只及行動電話貳
支（搭配門號0000000000號、0000000000
號，均不含SIM 卡）均沒收。
乙○○意圖販賣而持有第一級毒品，處有期徒刑拾貳年。扣案之
第一級毒品海洛因伍包（驗後淨重壹佰捌拾柒點貳伍公克）沒收
並銷燬之，扣案之包裝海洛因之外包裝袋伍個（空包裝總重拾玖
點貳玖公克）、黑色包裝之面紙盒貳個及行動電話壹支（搭配門
號0000000000號，不含SIM卡）均沒收。
乙○○被訴販賣第二級毒品部分無罪。
    事  實
一、乙○○明知海洛因係毒品危害防制條例所管制之第一級毒品
    ，依法不得非法持有、販賣，乃基於意圖販賣而持有第一級
    毒品海洛因之犯意，於民國（下同）於96年2月5日上午10
    時許，以其所有之0000-000-000號行動電話與不詳姓名年籍
    綽號「男仔」（臺語）之成年男子聯絡，在高雄市○○路及
    新庄一路口向「男仔」取得海洛因5包（淨重187.25公克，
    空包裝總重9.2 9公克），意圖販賣而持有之。
二、甲○○與共犯吳恆禎（綽號阿起古，另由臺灣臺東地方法院
    審理中），亦均明知甲基安非他命（下稱安非他命）為毒品
    危害防制條例管制之第二級毒品，未經允許不得非法持有、
    販賣，竟共同基於營利之犯意聯絡，於95年2月至5月間之某
    二日，由甲○○駕駛自小客車搭載吳恆禎至臺東縣臺東市某
    處，以1兩10萬元之價格，連續販賣安非他命2兩、1兩予蔡
    世璋二次。嗣蔡世璋因販賣安非他命案件，為警於95年12月
    13日查獲，於檢察官偵訊時坦承犯行（販毒部分業經法院判
    處有期徒刑9年確定 ），並供出毒品來自甲○○及吳恆禎，
    願意配合警方查緝。乃在檢察官之指揮及警方授意下，於96
    年2月6日上午11時55分15秒以所有0000-000-000號行動電話
    與甲○○所有0000-000-000號之行動電話聯絡購買安非他命
    事宜，約定購買8兩，每兩7萬元，於翌日（即96年2月7日）
    在臺東縣臺東市交貨。甲○○即基於販賣安非他命而販入之
    意思，以其所有另支0000-000-000號行動電話與原無販賣故
    意之乙○○聯絡，委託乙○○為其販入安非他命8包，並約
    其於2月7日陪同至臺東交付，乙○○乃於2月6日下午3時許
    在高雄市○○路口向「男仔」以不詳價格販入安非他命8包
    （驗前總毛重306.51公克，包裝塑膠袋總重9.6公克，驗前
    總純質淨重288.30公克)，隨即將安非他命8包裝入1只黑色
    皮包內，連同裝入2個黑色面紙盒之海洛因5包，分別置入
    6268-MD號自小客車引擎室左右2個空氣濾清器內藏放，以避
    人耳目，再於96年2月7日下午2、3時許，由甲○○駕駛上開
    自小客車搭載乙○○自高雄出發至臺東市與蔡世璋見面，嗣
    於同日晚間6時10分許，在台東市○○路141號東錦大飯店對
    面停車場，欲與蔡世璋進行安非他命交易時，為監控之員警
    當場查獲，並在上開自小客車引擎室內之空氣濾清器內各查
    獲海洛因5包、安非他命8包，及甲○○所有搭配門號0000-0
    00-000號、0000-000-000號，乙○○所有搭配門號0000-000
    -000號均供本件犯罪使用之行動電話各1支（均含SIM卡）。
三、案經臺灣臺東地方法院檢察署檢察官指揮臺東縣警察局調查
    後報請、暨該署檢察官自動檢舉偵查起訴。
    理  由
壹、有罪部分
一、證據能力方面：
（一）有關本案誘捕辦案之證據能力：
      刑事偵查技術上所謂「釣魚」者，係指對於原已犯罪或具
      有犯罪故意之人，以設計引誘之方式，使其暴露犯罪事證
      ，而加以逮捕或偵辦者而言；而所謂「陷害教唆」者，則
      指行為人原不具犯罪之故意，純因司法警察之設計教唆，
      始萌生犯意，進而實施犯罪構成要件之行為者而言。前者
      純屬偵查犯罪技巧之範疇，並未違反憲法對於基本人權之
      保障，且於公共利益之維護有其必要性，故依此所蒐集之
      證據資料，原則上非無證據能力；而後者顯然違反憲法對
      於基本人權之保障，並已逾越偵查犯罪之必要程度，對於
      公共利益之維護並無意義，其因此所取得之證據資料，則
      不具有證據能力（最高法院96年度臺上字第1250號、92年
      度臺上字第4558號、91年度臺上字第1523號、90年度臺上
      字第606號、90年度臺上字第2972號、90年度臺上字第423
      7號、90年度臺上字第40 38號、89年度臺上字第5791 號
      、87年度臺上字第297號判決均同此意旨）。是警方誘捕
      方式辦案所取得之證據資料得否採為法院論罪科刑之依據
      ，須視被告於誘捕之前有無犯罪意思而定。經查，證人蔡
      世璋雖配合警方查緝毒品甲基安非他命之來源，而以其行
      動電話先與被告甲○○聯絡本案毒品交易，惟依證人蔡世
      璋、邱瑞堂之證詞，及被告甲○○與蔡世璋在96年2月7日
      前之行動電話通訊監察譯文，均顯示被告甲○○於本案前
      即有販賣第二級毒品甲基安非他命之犯意，非蔡世璋上開
      要約始萌生販賣之意，依上開說明，所取得之證據，自得
      採為法院論罪科刑之依據。
（二）被告之自白，非出於強暴、脅迫、利誘、詐欺、疲勞訊問
      、違法羈押或其他不正之方法，且與事實相符者，得為證
      據。被告乙○○於原審辯稱其於警詢時精神不濟云云，惟
      依警詢筆錄所載，其對於警員所詢問之問題，均能清楚陳
      述，並無語無倫次，或答非所問之情形，且其於警方移送
      至臺灣臺東地方法院檢察署訊問時，並未向檢察官指稱警
      詢筆錄有何以不正方法取供之處，足信該自白係出於其自
      由意志，是被告乙○○於製作警詢筆錄時縱有精神不濟，
      但並不影響其陳述、思考之能力，又被告乙○○既同意夜
      間接受詢問，自無疲勞訊問之情形，自有證據能力，得為
      證據。
（三）被告以外之人於偵查中向檢察官所為陳述，除顯有不可信
      之情況者外，得為證據，刑事訴訟法第159條之1第2項定
      有明文。經查，證人蔡世璋於偵查中係以證人身分具結作
      證，有證人結文附卷可稽（96年度偵字第391號卷第55 頁
      、第59頁、第168頁），且依偵查筆錄之記載，並無證據
      顯示其證言係遭受強暴、脅迫、詐欺、利誘等外力干擾，
      或有影響其心理狀況致妨礙其自由陳述等顯不可信之情況
      ，依上揭規定，自有證據能力。
（四）有關通訊監察及其譯文之證據能力：
      被告甲○○所犯毒品危害防制條例第4條第2項之販賣第二
      級毒品罪，為7年以上有期徒刑或無期徒刑之罪，屬通訊
      保障及監察法第5條所定得核發通訊監察書之範圍，且警
      察單位係依據臺灣臺東地方法院檢察署檢察官核發之通訊
      監察書，執行本案之通訊監察，自屬合法。而警方依監聽
      結果，將其通話內容，翻成卷附通訊監察譯文，經原審勘
      驗後，被告甲○○並不爭執其內容（原審卷第153至154
      頁、第156至157頁），此等通訊監察內容既係實施刑事訴
      訟程序之公務員依法定程序所取得之證據，該等證據依刑
      事訴訟法第158條之4規定之反面解釋，自有證據能力。
（五）本案其他所涉書證：內政部警政署刑事警察局鑑驗書、臺
      東縣警察局刑案現場勘察報告卷宗、法務部調查局96年3
      月10日調科壹字第09623020640號法務部調查局鑑定書、
      內政部警政署刑事警察局96年3月15日刑鑑字第096003429
      1號鑑定書、查獲現場照片26張，均係被告以外之人在審
      判外之書面陳述，而屬傳聞證據，依刑事訴訟法第159條
      第1項之規定，原則上不具證據能力，惟檢察官、被告2人
      及辯護人於本院審理時對上開書面之證據能力表示不爭執
      ，同意作為證據，及至本院言詞辯論終結前亦未聲明異議
      ，本院審酌該等書面陳述作成時，應無任何遭他人影響、
      誘導等不當之情況，且與本案檢察官起訴之犯罪事實有關
      連性，認為以之作為本案之證據亦屬適當，依刑事訴訟法
      第159條之5規定，應認有證據能力，得為本案之證據。
二、認定犯罪事實所憑之證據及理由：
（一）乙○○意圖販賣而持有第一級毒品海洛因部分：
      訊據被告乙○○固坦承於2月5日向「男仔」拿取5包「東
      西」，但不知道那是海洛因，「男仔」也說那5包是拿錯
      的，要我還給他，但因「男仔」要出遠門，叫我先保管，
      結果就被查獲，並無販賣之意云云。惟查：
  １、扣案之海洛因5包係被告乙○○於96年2月5日上午10時許
      ，在高雄市○○路及新庄一街路旁，由「男仔」交付後，
      自行以黑色膠帶纏繞後放入黑色包裝之面紙盒，藏放在車
      牌號碼6268-MD號自小客車引擎室之空氣濾清器內，與被
      告甲○○於96年2月7日共同前往臺東縣臺東市與蔡世璋進
      行甲基安非他命交易時為埋伏員警查獲之情，業據被告乙
      ○○於警詢、偵查中供認不諱。而扣案之海洛因5包，經
      送檢驗結果均含有第一級毒品海洛因成分（合計淨重187.
       25公克，空包裝總重9.29公克），亦有法務部調查局96
      年3月10日鑑定書在卷可徵（偵查卷第145頁），並有刑案
      現場相片可證（警卷27-33頁）。
  ２、被告乙○○於警詢中供承：海洛因5包是我裝入黑色皮包
      後置入汽車引擎室空氣濾清器內藏放，是綽號「男仔」給
      的，他是要我看看有沒有人買，如果有人要買就賣給他，
      如果沒人要買就將毒品還給他，海洛因販賣後每賣1兩要
      給「男仔」8萬元，販賣的差價就是我的酬勞等語（警卷
      第5頁）。於偵查中亦供稱：海洛因是我向「男仔」拿後
      ，包裝放在引擎室內，因為這樣比較安全等語（偵卷第25
      頁）。「男仔」既交待乙○○可伺機販賣以賺取差價，乙
      ○○並將之藏匿於隱密之空氣濾清器內，可見其於收受時
      已明知「男仔」交付者為毒品海洛因，否則何以置之，所
      辯不知持有之物是海洛因云云，為事後卸責之詞，不足採
      信，其意圖販賣而持有海洛因之犯行，堪以認定。
  ３、公訴意旨雖認被告乙○○係基於意圖販賣第一級毒品以營
      利之犯意，於不詳時地、以不詳價格販入扣案5包海洛因
      ，因認被告乙○○此部分所為，係犯毒品危害防制條例第
      4條第1項販賣第一級毒品罪嫌云云。惟按販賣毒品行為，
      並不以販入之後復行賣出為要件，祇要以營利為目的，將
      毒品販入或賣出，有一於此，其犯罪即為完成，僅於意圖
      營利而販入以外之其他原因而持有毒品後，另行起意販售
      ，而尚未著手於販售之情形，始有意圖販賣而持有毒品罪
      之適用（最高法院90年度台上字第7782號判決參照）。經
      查，被告乙○○係持有海洛因而被查獲，已如前述，而依
      檢察官偵查所得事證，並無任何證據足認被告乙○○持有
      扣案5包海洛因之始，即係基於營利目的而販入，依罪疑
      唯輕原則，僅能依被告乙○○供述之情節，認其係持有後
      另有販賣之意圖，而論以意圖販賣而持有第一級毒品海洛
      因罪，檢察官此部分上訴並無理由。
（二）被告甲○○販賣安非他命予蔡世璋部分：
  １、於95年2月至5月間與吳恆禎共同販賣之犯行：
      訊之被告甲○○否認有於上開時、地與吳恆禎共同販賣第
      二級毒品安非他命予蔡世璋二次，辯稱：伊雖曾與吳恆禎
      前往臺東地區與蔡世璋喝酒，但未販賣安非他命予蔡世璋
      云云。惟查：
    (一)證人蔡世璋於另案偵訊時（臺灣臺東地方法院檢察署95年
      度偵字第2972號蔡世璋違反毒品危害防制條例案件）供稱
      ：「95年8月底時因有風聲，就沒有安非他命了，我跟上
      線講風聲緊」等語 (見偵查卷第36頁背面)。於本案偵訊
      時證稱：「伊向甲○○買安非他命2次，第1次買2兩，第2
      次是1兩或3兩伊忘記了，每兩10萬元，時間是在95年2 月
      至5月間，我後來回想才記得」、「他們二人有來臺東這2
      次是我跟他們最後買的2次」、「（這2次是何時？）我不
      太記得，因為時間拉很長」、「（甲○○說95年10、11月
      有跟阿起古來台東賣你安非他命？）我記得時間沒有那麼
      後面，不過他有賣我2次沒錯」、「（你說得時間沒有那
      麼後面是那時候？）應該是95年7、8月，第1次是3兩、第
      2次是5兩，2次價格都是1兩8萬元」等語（偵查卷第165至
      166頁）。於原審審理時證稱：95年10月及11月間甲○○
      跟阿起古沒有賣伊毒品，他們來臺東賣給伊2次是在95年4
      月及6月，是送到臺東市○○路路邊碰面，然後伊帶他們
      到伊臺東市○○街167號家中再進行交易。2次交易的數量
      有時候3兩，交易的數量伊忘記了等語（原審卷第211 至
      212頁)。
    (二)被告甲○○於偵訊中亦供承：伊載阿起古到臺東2、3次跟
      「鬥陣的」（即蔡世璋）交易安非他命，第1次約在95年
      10月、第2次是在95年11月初，我載阿起古到臺東與「鬥
      陣的」交易毒品，是因為阿起古會拿一點錢給我等語（偵
      查卷第11頁）。
    (三)證人蔡世璋證述被告甲○○與吳恆禎至臺東販賣安非他命
      予伊之時間、數量、價額，雖前後不一致，亦與甲○○供
      述之時間不符，應是記憶模糊所致（蔡世璋前已證稱不記
      得），惟二人所述甲○○有載阿起古到臺東賣安非他命予
      蔡世璋2次等語則相符合，自應為被告甲○○不利之認定
      。雖然蔡世璋證述販賣之時間不一，然於偵查中已證稱95
      年8月底時因風聲緊，就沒有再買安非他命等語，足認其
      購買安非他命之時間應在95年8月底前，而其於偵查中所
      述95年2至5月間之時間，是檢察官一開始訊問所述之時間
      ，並強調是「後來回想而記得」，應是思考後之答案，依
      案重初供及有利被告原則，應以其於偵查中第165頁所述
      證言為據，則被告甲○○與吳恆禎係於95年2至5月間，在
      臺東市○○街167號販賣安非他命2次予蔡世璋，第1次是2
      兩，第2次是1兩，每兩10萬元之事實應可認定，所辯未販
      賣云云，殊難採信。
  ２、96年2月6日之犯行：
    (一)訊據被告甲○○固坦承於96年2月6日以行動電話與蔡世璋
      聯絡，約定以1兩7萬元之價格，販賣8兩安非他命予蔡世
      璋，並於同日委託乙○○代為販入安非他命8包，而於2月
      7日晚間6時10分，在台東市○○路141號前被查獲之事實
      ，並有安非他命8包扣案及現場照片可證（警卷第27-33頁
      ），扣案之安非他命8包，經送檢驗結果，均為白色晶體
      ，外觀型態均相似，隨機抽取其中1包鑑定，驗前總毛重
      306.51公克 (包裝塑膠袋總重9.6公克)，推估均含甲基安
      非他命之驗前純質淨重288.3公克，有內政部警政署刑事
      警察局96年3月15日刑鑑字第0960034291號鑑定書可資為
      證（偵查卷第144頁）。惟辯稱：伊之前並未販賣毒品予
      他人或蔡世璋，本次是因為蔡世璋打電話，伊禁不起誘惑
      才第一次想販賣安非他命云云。選任辯護人則護稱：蔡世
      璋於95年12月13日已遭羈押，其佯裝購買毒品並無購毒之
      真意，蔡世璋在警方以陷害教唆方式，使本無犯罪故意之
      甲○○萌生販賣牟利意圖，進而向他人調取毒品而遭警察
      查獲，本案查獲之毒品係違法取得之證據，不得作為認定
      被告犯罪之證據云云，經查：
    (二)所謂陷害教唆，係指犯罪行為人原不具犯罪之故意，純因
      司法警察設計教唆，始萌生犯意，進而著手實行犯罪構成
      要件行為而言；若行為人原本即有犯罪之意，僅因教唆人
      之教唆而彰顯其犯行，自無何陷害可言，不得援引陷害教
      唆之名義，充作其免責之藉口（最高法院93年度臺上字第
      4426號、94年度臺上字第6174號判決意旨參照）。本案固
      由警方授意蔡世璋向被告甲○○佯稱購買安非他命，以誘
      捕偵查之方式而查獲被告甲○○，惟甲○○於本次誘捕行
      為前，已有販賣安非他命之故意，除有前述與吳恆禎共同
      販賣安非他命予蔡世璋之犯行外，尚有下列事證可據：
    (三)證人邱瑞堂於原審證稱：「（請說明後來偵辦甲○○及乙
      ○○販毒案的經過？）在蔡世璋跟檢察官坦承販毒及供出
      上游之後，檢察官有在95年12月19日簽發通訊監察書，交
      給我執行，然後開始監聽阿起古的電話，然後在96年1 月
      7日的時候，我們從電話監聽內容得知阿起古的真實姓名
      ，他叫吳恒禎，在96年1月8日的時候，我向檢察官報告監
      聽的進度，我認為其中有一支電話0000-000 -000門號使
      用者，我懷疑是阿起古的同夥，我將這個監聽錄音帶交給
      檢察官，請檢察官將錄音帶播放給蔡世璋聽，詢問這支電
      話是誰在使用，後來檢察官有打電話說，蔡世璋說該通電
      話是阿起古及甲○○的聲音，然後在1月11日的時候，檢
      察官簽發通訊監察書交給我執行，從1月11日的時候，我
      們開始監聽阿志，到1月17日的時候，檢察官有將蔡世璋
      從看守所提出然後交給我帶走，前往高雄縣美濃鎮調查阿
      起古跟阿志交易毒品的地點，然後蔡世璋有指出阿起古及
      甲○○交易地點，因為地點很隱密所以我們就以拍照的方
      式帶回交給檢察官，在1月24日的時候我將監聽及譯文交
      給檢察官研判，檢察官研判吳恒禎與阿志有與其他人進行
      毒品交易的行為，然後並由檢察官指示誘捕吳恒禎，後來
      檢察官就將蔡世璋從看守所提出交給我，然後讓蔡世璋打
      電話聯絡吳恒禎，因為吳恒禎的電話都聯絡不上，然後我
      就叫蔡世璋聯絡阿志，向阿志問吳恒禎的去向，然後阿志
      回答說吳恒禎去大陸，然後在96年1月25日的時候，因為
      阿志有打電話給蔡世璋，因為蔡世璋在看守所裡面沒有辦
      法接這個電話，我們怕蔡世璋沒有辦法接聽電話會讓阿志
      起疑，後來檢察官又從看守所裡面提出蔡世璋交給我帶出
      聯絡阿志，在這電話聯絡中，蔡世璋又問阿志說有什麼事
      情，阿志就用術語回答說「錢頭」（台語發音），問蔡世
      璋要不要購買安非他命，蔡世璋就回答說壹萬利息是多少
      （壹萬代表一兩，利息是代表價錢），蔡世璋並向阿志說
      有需要的時候我再聯絡你，蔡世璋接著就問說吳恒禎回國
      了沒有，阿志回答說還沒有，然後到了96年1月29日的時
      候，阿志又打電話給蔡世璋，因為蔡世璋一樣在看守所以
      面沒有辦法接聽電話，然後檢察官就又將蔡世璋提出交給
      我帶出聯絡，然後在電話中阿志向蔡世璋表示，剛去台北
      送錢頭給別人，並且說要去找蔡世璋，然後蔡世璋就問說
      吳恒禎回國了嗎，阿志回答說還沒有，然後我就打電話給
      檢察官將蔡世璋與甲○○約定的事情跟檢察官報告，檢察
      官說因為我們偵查主要的對象是吳恒禎，吳恒禎的行蹤還
      沒有確定，然後阿志不是我們誘捕的對象，所以指示說取
      消他們的約定，然後蔡世璋就打電話給阿志說取消約定，
      接著我又叫蔡世璋打吳恒禎的手機，一樣聯絡不上，到了
      96年2月6日的時候，因為我們一直無法掌握吳恒禎的行蹤
      ，然後阿志在監聽內容中知道阿志跟吳恒禎同夥的關係，
      所以檢察官決定將誘捕的對象改為阿志，所以檢察官又從
      看守所裡面提出蔡世璋交給我帶出以聯絡阿志，在電話聯
      絡中，阿志又主動向蔡世璋說我何時可以去找你並表明說
      有貨可以賣，並說吳恒禎雖然不是在臺灣但我還是有毒品
      可以賣給你，所以蔡世璋又再用這個術語問阿志，目前1
      萬是多少，阿志回答是7，最後阿志就跟蔡世璋約定在96
      年2月7日，要以1兩7萬元的代價，來台東販賣8兩的安非
      他命給蔡世璋，然後隔天就是2月7日的下午18點10分我們
      帶蔡世璋到台東市○○路與福建路口與阿志見面，他們二
      人碰面之後都坐在車上窗戶搖下來打招呼並沒有下車，然
      後就由蔡世璋帶阿志前往台東市○○路141號東錦大飯店
      對面的停車場裡面，當阿志他們的車子進去之後就由我們
      偵三隊的隊長帶隊衝出圍捕，後來在阿志與乙○○，所駕
      駛的車輛引擎室左右兩邊的空氣濾清器裡面分別查獲安非
      他命8包（含袋重306.51公克）及海洛因五包，（淨重187
      .25 公克），隨後就帶回隊部偵辦」等語（原審卷第216
      、217頁）。即警方原要蔡世璋與吳恒禎聯絡買毒事宜，
      因聯絡不到，改向甲○○問吳恒禎行蹤，此後甲○○即主
      動以行動電話告知蔡世璋，稱吳恒禎雖然不在臺灣，伊還
      是有毒品可以賣，始有96年2月6日之誘捕行為，可見甲○
      ○於2月6日之誘捕行為前早有販賣之故意。
    (四)甲○○主動與蔡世璋聯絡販毒事宜，除證人邱瑞堂之證言
      外，亦有原審當庭播放甲○○0000000000號行動電話與蔡
      世璋0000000000號行動電話之通訊監察譯文可證：
      96年1月25日下午4時16分16秒起通訊監察譯文載有（
        原審卷第154至155頁）：
          B(被告甲○○)：喂。
          A(蔡世璋)：嘿阿，你找我喔。
          B：現在這時候剛剛好時機也來了。
          A：阿。
          B：很多人沒有錢頭，只有我有錢頭。
          A：這樣喔。
          B：很多人身上都沒錢頭了，你們那邊一定借不到錢
             頭啦。
          A：喔。
          B：嘿啦，你如果要如果要調那個，大家再研究看怎
             樣。
          A：好阿，你現在1萬利息多少？
          B：到了再談就好，見面再談就好。
          A：無啦，我也是要有一個底啊。
          B：現在都8或8點5，我75啦。
          A：喔！75喔，7.5。
          B：自己的都75啦。
          A：嘿阿，我事情如果處理圓滿時，我要那個的時候
            ，那個時候我再打電話給你，好嗎？
      96年1月29日上午14時37分01秒起通訊監察譯文（原審
        卷第160頁)：
          B(蔡世璋)：喂
          A(被告甲○○)：這陳子從台北回來了沒？
          B：還沒，你找我喔。
          A：我剛好送錢頭過去給人家。
          B：喔。
          A：我可能星期三四我就上去，帶老婆去桃園中壢那
             邊。
          B：喔。
          A：如果你還在台北，看是你要下來桃園，還是我去
             一趟，找你講一講，你有要回你們鄉下那邊嗎。
          B：我可能會回去我們鄉下。
          A：你回鄉下時，我過去找你一趟，見面一下。
          B：現在是好還是壤。
             ：
             ：
          A：如果說看怎樣，你就打這支電話就好。
          B：好啊，應該是你們來比較好。
          A：什麼時候去比較好，你跟我說沒關係。
          B：看你阿，差不多後天或明天怎樣。
          A：不然明天、後天我過去找你好了。
          B：你來之前要先打電話。
          A：明天、後天，我去之前會先打電話給你好了。
          B：你要提早一天打電話給我，有時候我出去，電話
             沒帶。
          A：不然這樣，後天好了。
          B：後天喔，好。
             ：
             ：
          A：今天星期幾。
          B：星期一。
          A：不然我星期三下午過去找你。
          B：好。
          A：我星期三下午過去找你，就這樣決定。
          B：好。
      96年2月6日上午11時55分15秒起通訊監察譯文載有（原
        審卷第157頁)：
          B(即被告甲○○)：喂
          A(即蔡世璋)：你在睡喔。
            ：
            ：
          B：什麼時候要過去你那邊坐，我可能明天後天下去
             。
          A：什麼時候？
          B：明天、後天吧。
          A：明天喔
          B：可能後天，後天比較好。
          A：後天喔。
          B：嘿。
          A：無阿，你要講確定的時間，我才能等你。
          B：我看，後天。
          A：後天喔。
          B：嘿，後天。
          A：那現在1萬是多少？
          B：7。
          A：7啦。
          B：嘿。
          A：7，啊多一點有沒有比較便宜？
          B：沒，不然這樣喔！
          A：嘿。
      上開監聽譯文內容，業經甲○○在原審確認是其聲音及
        內容無誤，而譯文內之術語，被告甲○○於偵訊時已供
        稱：伊之前曾載阿起古到臺東2、3次跟「鬥陣仔」（即
        蔡世璋，臺語）交易安非他命。查獲前10幾天「鬥陣仔
        」有跟伊聯絡要找阿起古，伊說現在很少跟他在一起，
        查獲2天前「鬥陣仔」打電話給伊問現在有無安非他命
        ，市價如何，伊說幫忙問，問完後，以術語1萬代表1兩
        ，7指價錢7萬元，跟「鬥陣的」說1兩7萬元，「鬥陣的
        」叫伊帶8萬也就是8兩下來，約好在臺東的超商等語（
        偵查卷第11頁）等語。是上開通訊監聽譯文中之「1 萬
        」係指安非他命1兩、「利息」係指「安非他命之價錢
        」，「7」即指7萬元無訛。
    (五)綜上，由上開事證可知，被告甲○○於本案實施誘捕偵查
      前，即主動向證人蔡世璋表示是否要購買毒品，積極與證
      人蔡世璋接觸，並提供毒品價格，足認被告甲○○本案實
      施誘捕偵查前，原即有販賣安非他命之犯意甚明，所辯原
      無販賣之意云云，不足採信，此次犯行亦堪以認定。
  ３、被告甲○○前於偵查中已供承，因吳恒禎會拿一點錢給伊
      ，才載吳恒禎到台東賣安非他命給蔡世璋等語（偵卷第11
      頁），則其於95年2月至5月與吳恒禎共同販賣之行為，自
      有營利之意圖。其於96年2月6日向「男仔」拿取安非他命
      一節，雖辯稱未付出任何代價云云，致無法查得其販賣之
      實際利得，然販賣安非他命既經政府懸為禁令、嚴加取締
      ，處罰亦重，致安非他命物稀價昂，取得不易，苟無利可
      圖，應無甘冒被查緝法辦判處重刑之危險，平白無端從事
      安非他命買賣之工作，是其販入之價格必較其出售之價格
      為低，而有從中賺取價差或量差牟利之意圖及事實。且此
      次是被告甲○○主動多次聯絡蔡世璋，若無利可圖，何以
      甘冒風險，其有利可圖要屬必然，其有營利之意圖，亦可
      認定，應依法論科。
三、論罪科刑之理由：
（一）被告乙○○部分：其持有海洛因後始另行起意販賣，核其
      所為係犯毒品危害防制條例第5條第1項意圖販賣而持有第
      一級毒品罪，公訴人論其犯同條例第4條第1項之販賣海洛
      因罪，尚有未洽，惟公訴人起訴之基本社會事實同一，本
      院自應變更起訴法條予以審理，其持有海洛因之低度行為
      ，為意圖販賣而持有之高度行為所吸收，不另論罪。
（二）被告甲○○部分：(一)其與吳恒禎共同連續於95年2月至5月
      間販賣安非他命予蔡世璋2次之行為（下稱(一)之販賣行為
      ），係犯毒品危害防制條例第4條第2項之販賣第二級毒品
      罪。其販賣前持有安非他命之低度行為，為販賣之高度行
      為所吸收，不另論罪。被告甲○○與吳恒禎就(一)之販賣行
      為，有犯意聯絡及行為分擔，為共同正犯，應依修正後刑
      法第28條論以共犯（被告行為後，刑法第28條共同正犯之
      範圍，已修正而限縮於共同實施者始成立，而排除陰謀犯
      、預備犯之共同正犯，乃屬行為後法律有變更之情形，經
      比較後以新法對被告較為有利）。檢察官就(一)之販賣行為
      所起訴之時間及數量雖與本院認定者不同，然已就販賣之
      事實起訴，本院自應依認定之事實審理之。而(一)之2次販
      賣行為，時間緊接，所犯罪名相同，顯係出於概括之犯意
      為之，為連續犯，爰依修正前刑法第56條之規定以一罪論
      ，並就法定刑有期徒刑及併科罰金部分加重其刑（被告行
      為後，刑法第56條連續犯之規定，業已修正公布刪除，比
      較新、舊法結果，仍應適用較有利於被告之行為時法律即
      舊法論以連續犯）。(二)又刑事法律上之販賣毒品罪，不以
      販入後復行賣出為要件，只要以營利為目的而販入或賣出
      ，有一於此，罪即成立，被告甲○○於96年2月6日基於營
      利之目的向「男仔」販入安非他命8包既遂之行為（下稱
      (二)之販賣行為），係犯毒品危害防制條例第4條第2項之販
      賣第二級毒品罪，其販入後持有安非他命之低度行為，為
      販賣之高度行為所吸收，不另論罪。(一)與(二)之行為，犯意
      個別，行為互殊，應分論併罰。
（三）爰審酌毒品對社會秩序及國民健康危害至深且鉅，嚴重影
      響社會治安，被告二人販賣毒品更增進流通毒品之管道，
      危害社會治安非輕，應嚴加非難，且查獲之甲基安非他命
      8包（驗前總純質淨重約288.3公克)，海洛因5包（驗後淨
      重187.25公克），數量不少，惟因誘捕而無所得及犯後否
      認犯行態度不佳等一切情狀，分別量處如主文所示之刑，
      並就被告甲○○所犯上開2罪依修正前刑法第51條第5款定
      其應執行之刑（被告行為後，刑法第51條第5款已修正，
      比較結果，修正後刑法並非較有利於行為人，依刑法第2
      條第1項前段之規定，應適用修正前之規定）。
（四）沒收部分：
  １、扣案之海洛因5包（淨重187.25公克，空包裝總重19.29公
      克）及甲基安非他命8包（驗前總毛重306.51公克，包裝
      塑膠袋總重9.6公克，驗前純質淨重288.3公克，取0.11公
      克鑑定用罄），為毒品危害防制條例所定之第一級毒品、
      第二級毒品，均屬違禁物，應依同條例第18條第1項前段
      之規定，宣告沒收並銷燬之。而鑑驗耗損之甲基安非他命
      0.11公克，既已滅失，爰不另行諭知沒收銷燬。
  ２、被告甲○○與吳恒禎共同販賣蔡世璋安非他命所得共計30
      萬元【（2兩+1兩）×10萬＝30萬】，應依毒品危害防制
      條例第19條第1項後段規定沒收，如全部或一部不能沒收
      ，以其財產抵償之。
  ３、扣案黑色包裝之面紙盒2個、黑色皮包1只，係被告2人所
      有供包裝毒品海洛因、甲基安非他命所用之物，依毒品危
      害防制條例第19條第1項前段之規定，宣告沒收。
  ４、扣案搭配門號0000000000號、0000000000號之行動電話各
      1支，搭配門號0000000000號行動電話1支，分別係被告甲
      ○○、乙○○所有供犯本案販賣毒品聯絡所用之物，上開
      行動電話雖內含SIM卡各1張，依國內電信公司一般定型化
      契約之約定，該SIM卡之所有權仍歸屬電信公司，持有人
      僅因承租門號而取得使用權，非屬被告所有，僅就行動電
      話本身（不含SIM卡）依毒品危害防制條例第19條第1項前
      段之規定，宣告沒收。
  ５、其他扣案之行動電話6支及空氣濾清器蓋子2個，或非供本
      案犯罪所用或非被告所有，亦非屬違禁物，爰均不予宣告
      沒收。
貳、無罪部分：
一、公訴意旨另以：被告乙○○為甲○○向「男仔」販入安非他
    命8包，並與甲○○共同至台東販賣安非他命予蔡世璋，因
    認被告乙○○涉犯毒品危害防制條例第4條第1項之販賣第二
    級毒品罪云云。訊據被告乙○○否認犯行，辯稱：其本無向
    「男仔」拿取安非他命之意，是甲○○委託才幫忙調貨，無
    犯罪故意，是警方陷害教唆所致等語。
二、按陷害教唆與刑事偵查技術上所謂「釣魚」之分別，在於前
    者之犯罪行為人原不具犯罪之故意，純因司法警察設計教唆
    ，始萌生犯意，進而著手實行犯罪構成要件行為而言；若行
    為人原本即有犯罪之意，僅因教唆人之教唆而彰顯其犯行，
    自無何陷害可言，不得援引陷害教唆之名義，充作其免責之
    藉口，已如前述，則被告乙○○是否成立販賣罪責，應以其
    原本有無犯罪之故意而定。檢察官雖認乙○○原有犯罪故意
    ，然乙○○係因被告甲○○於96年2月6日與蔡世璋談妥販毒
    之數量、價格後，始受甲○○之託向「男仔」販入安非他命
    8包等情，為甲○○所供承，再綜觀全卷，檢察官並未提出
    任何足以證明乙○○在本次販入行為以前即有販賣安非他命
    犯意之證據，則警方此次之誘捕行為對乙○○而言應屬「陷
    害教唆」，自可阻斷犯罪之成立，則檢察官以乙○○有犯罪
    故意，而起訴其販賣安非他命罪嫌，尚乏依據，自應為無罪
    之諭知。
參、撤銷改判理由：（一）原審對檢察官起訴被告甲○○與吳恒
    禎共同販賣安非他命部分，誤為無罪判決，檢察官上訴有理
    由；（二）原審未認定被告乙○○販入安非他命之行為乃警
    方「陷害教唆」所致，而論被告乙○○販賣罪行，於法不合
    ，應予撤銷。
據上論結，應依刑事訴訟法第369條第1項前段、第364條、第299
條第1項前段、第300條、第301條第1項，毒品危害防制條例第4
條第2項、第5條第1項、第18條第1項前段、第19條第1項，刑法
第11條、第2條第1項、第28條、修正前刑法第56條、修正前刑法
第51條第5款，判決如主文。
本案經檢察官丙○○到庭執行職務。
中    華    民    國    97    年    3     月    24    日
                      審判長法  官  何方興
                            法  官  王紋瑩
                            法  官  林鳳珠
以上正本證明與原本無異。
如不服本判決應於收受本判決後10日內向本院提出上訴書狀；上
訴書狀應敘述具體理由。未敘述上訴理由者，應於上訴期間屆滿
後20日內向本院補提理由書狀（均須按他造當事人之人數附繕本
）。「切勿逕送上級法院」。
                           書記官  陳有信
中    華    民    國    97    年    3     月    24    日
附錄論罪科刑法條：
毒品危害防制條例第4條
製造、運輸、販賣第一級毒品者，處死刑或無期徒刑；處無期徒
刑者，得併科新臺幣1千萬元以下罰金。
製造、運輸、販賣第二級毒品者，處無期徒刑或7年以上有期徒
刑，得併科新臺幣7百萬元以下罰金。
製造、運輸、販賣第三級毒品者，處5年以上有期徒刑，得併科
新臺幣5百萬元以下罰金。
製造、運輸、販賣第四級毒品者，處3年以上10年以下有期徒刑
，得併科新臺幣3百萬元以下罰金。
製造、運輸、販賣專供製造或施用毒品之器具者，處1年以上7
年以下有期徒刑，得併科新臺幣1百萬元以下罰金。
前五項之未遂犯罰之。
毒品危害防制條例第5條
意圖販賣而持有第一級毒品者，處無期徒刑或10年以上有期徒刑
，得併科新臺幣7百萬元以下罰金。
意圖販賣而持有第二級毒品者，處5年以上有期徒刑，得併科新
臺幣5百萬元以下罰金。
意圖販賣而持有第三級毒品者，處3年以上10年以下有期徒刑，
得併科新臺幣3百萬元以下罰金。
意圖販賣而持有第四級毒品或專供製造、施用毒品之器具者，處
1年以上7年以下有期徒刑，得併科新臺幣1百萬元以下罰金。


司法院資訊處製作；財團法人民間司法改革基金會備份。
